臺灣臺中地方法院民事判決　九十三度簡上字第二三二號
　　上　訴　人　翠安濃大樓管理委員會
　　法定代理人　丁○○
　　訴訟代理人　甲○○
　　被上訴人　　百將公寓大廈管理維護實業有限公司
　　法定代理人　丙○○
　　訴訟代理人　乙○○
右當事人間請求損害賠償事件，上訴人對於民國九十三年五月十二日臺灣臺中地方法
院臺中簡易庭九十三年度中簡字第六五五號第一審判決提起上訴，本院於民國九十四
三月二十四日言詞辯論終結，判決如下：
    主    文
上訴駁回。
第二審訴訟費用由上訴人負擔。
    事實及理由
壹、程序部分：
    按訴之變更或追加，非經他造同意，不得為之，但第二百五十五條第一項第二款
    至第六款情形，不在此限；又訴之變更，於請求之基礎事實同一者無礙，民事訴
    訟法第四百四十六條第一項、第二百五十五條第一項第二款分別定有明文。本件
    被上訴人即原告百將公寓大廈管理維護實業有限公司於原審主張上訴人即被告翠
    安濃大樓管理委員會未於一個月前以書面終止契約，違反契約之約定，應給付相
    當於一個月之服務報酬作為損害賠償，嗣於本院審理期間，改以上訴人未於一個
    月前以書面終止契約，該終止契約之存證信函，應於送達被上訴人後一個月始發
    生終止契約之效力，故上訴人仍應給付契約終止前一個月之服務報酬，核其請求
    之基礎事實同一，符合上述民事訴訟法之規定，應予准許，合先敘明。
貳、實體部分：
一、被上訴人主張上訴人於民國九十二年間與被上訴人訂立翠安濃大樓社區管理服務
    契約（下稱系爭契約），雙方約定服務期間自九十二年九月一日起至九十三年八
    月三十一日止，上訴人如欲提前終止契約，應於一個月前以書面向被上訴人終止
    契約（第六條第三款），不料上訴人事後突然於九十二年十二月二十四日以存證
    信函向被上訴人表示自九十三年一月十日起終止契約，該存證信函並於九十二年
    十二月二十六日送達被上訴人，依系爭契約之約定應自九十三年一月二十五日以
    後始發生終止效力，上訴人仍應給付契約終止前一個月之服務報酬新台幣（下同
    ）十六萬五千元，爰求為命上訴人如數給付服務報酬及法定遲延利息之判決。原
    審認為上訴人已給付至九十三年一月九日止之服務報酬，僅應再給付九十三年一
    月十日起至同年月二十五日止之服務報酬八萬五千一百六十二元作為損害賠償，
    即為已足，因而為被上訴人一部勝訴、一部敗訴之判決，並依職權宣告假執行以
    及依上訴人之聲請准予供擔保免為假執行。被上訴人於本院為駁回上訴之聲明。
二、上訴人則以於九十二年十二月十日召開管理委員會議時，已當場作成撤換管理公
    司之決議，並由被上訴人聘請之總幹事林火津擔任會議紀錄，林火津可視為被上
    訴人代為並代受意思表示之人或傳達意思表示之使者，斯時，上訴人終止契約之
    意思表示已送達被上訴人，故系爭契約應自九十三年一月十日起發生終止效力，
    況且，依系爭契約第六條第五款約定，只要上訴人管理委員會全體委員過半數決
    議，即可於十五日前終止系爭契約，而無庸受契約第六條第三款「一個月前以書
    面提出」之拘束，故系爭契約應自九十三年一月十日起終止，上訴人對於九十三
    年一月九日及其以前之服務報酬均已如數給付，被上訴人不應再請求九十三年一
    月十日至同年月二十五日止之服務報酬等語，資為抗辯，而聲明原判決不利於上
    訴人部分廢棄，廢棄部分駁回被上訴人在第一審之訴。
三、兩造不爭執事項：
  (一)上訴人於九十二年間與被上訴人訂立的社區管理服務契約，其存續期間為自九十
    二年九月一日起至九十三年八月三十一日止。
  (二)上訴人於九十二年十二月十日召開管理委員會議，作成撤換管理公司之決議，並
    決議終止該份契約。召開該次管理委員會議時，由被上訴人聘請之管委會總幹事
    林火津擔任會議記錄。
  (三)上訴人於九十二年十二月二十四日以存證信函通知被上訴人，應自九十三年一月
    十日起終止服務契約，被上訴人並於九十二年十二月二十六日收到該存證信函。
  (四)依據上開契約，被上訴人的管理服務費每月是十六萬五千元。上訴人已給付至九
    十三年一月九日之服務報酬。本件自九十三年一月十日起至同月二十五日止不足
    月部分之報酬為八萬五千一百六十二元。
  (五)上訴人於準備程序提出之八十九年九月一日所訂立之契約書、九十二年十二月十
    日管理委員會會議紀錄，均為真正。
四、本件爭執要點在於上訴人九十二年十二月十日召開管理委員會議並作成決議紀錄
    時，其終止系爭契約之意思表示是否已達到被上訴人？被上訴人聘請之總幹事林
    火津擔任該次管理委員會之會議紀錄，可否認為係被上訴人代為並代受意思表示
    之人抑或傳達意思表示之使者？以及系爭契約第六條第三款及第五款之規定相互
    關係為何（究竟何款是為補充規定，將影響契約條款之解釋）？茲逐一說明如下
    ：
  (一)經查上訴人管理委員會於九十二年十二月十日會議時，雖由被上訴人聘請之總幹
    事林火津擔任會議紀錄，但觀其提案討論第六案「問卷調查表討論案」，作成決
    議內容為：「1.全戶數134戶，問卷調查結果回函如下：滿意65票、不滿意11票
    、廢票1票。2.管委會以6票決定撤換現任管理公司（理由請看公告）」等語，並
    無任何以林火津為被上訴人之代理人或使者而表示終止系爭契約之相關記載，顯
    見上訴人在客觀上尚未為終止契約之意思表示，核其決定撤換管理公司乙節，應
    僅係上訴人管理委員會內部共識之形成而已，與對外為終止契約之意思表示尚有
    不同。且再參酌上訴人於九十二年十二月十日作成上述決議後，另以存證信函送
    達被上訴人表示終止契約之意思表示，益見上訴人管理委員會於九十二年十二月
    十日作成撤換管理公司之決議時，僅係管理委員會內部共識之形成而已，否則，
    上訴人又何須於作成決議後另以存證信函向被上訴人表達終止系爭契約？上訴人
    抗辯管理委員會於九十二年十二月十日會議時，其終止系爭契約之意思表示已經
    達到被上訴人等情，尚不可採。
  (二)又承上所述，上訴人管理委員會於九十二年十二月十日會議決定撤換管理公司，
    僅係管理委員會內部共識之形成，而非對外為終止契約之意思表示，則該次會議
    雖由被上訴人聘請之總幹事林火津擔任會議紀錄，上訴人在客觀上既未為終止系
    爭契約之「意思表示」，林火津自不屬於被上訴人代為、代受意思表示之人或傳
    達意思表示之使者，事理至明。上訴人抗辯林火津為被上訴人代為、代受意思表
    示之人或傳達意思表示之使者，亦不足採。
  (三)另上訴人抗辯於訂約過程要求於上訴人管理委員會過半數決議時，得於十五日前
    通知而提前終止契約，故於契約增訂第六條第五款之約定等語，惟為被上訴人所
    否認，並主張因上訴人如得隨時於十五日前通知即可終止契約，對於被上訴人之
    權利保障並不週全，故於契約第六條第三款註明仍須於一個月前以書面表示終止
    契約，經雙方合意始訂立系爭契約等語。觀系爭契約第六條第五款約定「如甲方
    （指上訴人）全體委員有半數以上決議提前終止合約，乙方（指被上訴人）得同
    意在甲方所訂期限十五日前無條件撤離，並事先辦妥一切交接事宜。」等語，其
    約定上訴人管理委員會決議提前終止契約時，被上訴人應於上訴人通知期限十五
    日前撤離社區而已，兩造似未合意上訴人得於十五日前通知而提前終止系爭契約
    ，另再參照契約第六條第三款約定「甲、乙雙方不得期前終止合約。除第六條第
    五項（款）規定，不在此限（但需一個月前以書面提出）。」等語以觀，兩造關
    於提前終止契約之約定應為：原則上雙方均不得提前終止契約，但上訴人管理委
    員會決議提前終止契約時，得於一個月前以書面提出終止契約，且被上訴人應於
    上訴人通知期限十五日前撤離社區。據此，上訴人抗辯管理委員會過半數決議時
    得於十五日前通知而提前終止契約等語，即不可採；而應以被上訴人主張管理委
    員會決議終止契約時，仍應於一個月前以書面向被上訴人為終止契約之意思表示
    ，較為可採。
  (四)綜上所述，上訴人前揭所辯，均不足採。本件上訴人管理委員會決議提前終止系
    爭契約，而於九十二年十二月二十四日以存證信函向被上訴人表示終止契約，該
    存證信函並於同年月二十六日送達被上訴人，則系爭契約應自九十二年十二月二
    十七日起算一個月始發生終止之效力，上訴人僅給付至九十三年一月九日止之服
    務報酬，並要求被上訴人自九十三年一月十日起撤離社區、拒絕其依契約提供給
    付，詳如前述。準此，被上訴人依據兩造間系爭契約之法律關係，請求上訴人給
    付九十三年一月十日至同年月二十五日止之服務報酬計八萬五千一百六十二元，
    以及自起訴狀繕本送達翌日即九十三年三月四日起至清償日止，按年息百分之五
    計算之利息，洵屬正當，應予准許，原審就此部分為被上訴人勝訴之判決，並依
    職權宣告假執行以及依上訴人之聲請准予供擔保免為假執行，核無不合，上訴意
    旨指摘原審此部分判決不當，求為廢棄改判，為無理由，應予駁回。
參、據上論結，本件上訴為無理由，依民事訴訟法第四百三十六條之一第三項、第四
    百四十九條第一項、第七十八條，判決如主文。
中　　　華　　　民　　　國　　九十四　　年　　　四　　　月　　  七  　　日
                                        臺灣臺中地方法院民事第一庭
~B審判決法 　 　官　張惠立
~B　　　法　　　官　游文科
~B      法　　　官　王永春
正本係照原本作成
本判決不得上訴。
中　　　華　　　民　　　國　　九十四　　年　　　四　　　月　　  七  　　日
~B法院書記官
